【裁判字號】    92,台上,5717
【裁判日期】    921009
【裁判案由】    偽造文書等罪
【裁判全文】
最高法院刑事判決                              九十二年度台上字第五七一七號
    上  訴  人
    即 自訴 人  乙○○
                甲○○
    右  一  人
    代  理  人  曹運蘭律師
    被      告  丙○○
右上訴人等因自訴被告偽造文書等罪案件，不服台灣高等法院中華民國九十二年六月
三十日第二審更審判決（九十二年度上更(一)字第五號，自訴案號：台灣板橋地方法院
八十六年度自字第四九０號），提起上訴，本院判決如左：
    主  文
上訴駁回。
    理  由
按刑事訴訟法第三百七十七條規定：上訴於第三審法院，非以判決違背法令為理由，
不得為之。是提起第三審上訴，應以原判決違背法令為理由，係屬法定要件。且必須
依據卷內資料為具體之指摘，並足據以辨認原判決已具備違背法令之形式，始屬相當
。本件原判決以上訴人乙○○、甲○○自訴意旨略稱：被告丙○○於民國八十二年三
月二十五日，在台北縣新莊市○○街三號，召集民間互助會一組，每會新台幣（下同
）二萬元，自八十二年三月二十五日起會，會員及會首共計八十三會，採內標制，每
月二十五日開標，每年三月、六月、九月及十二月之十日加標一次。詎被告將交付其
他會員之互助會單上編號第三十九號會員「陳清華」偽改為「甲○○」，再於八十五
年五月二十五日，偽造自訴人甲○○名義之標單，冒標會款一百三十萬元，使自訴人
等陷於錯誤而支付會款，嗣於八十六年四月二十五日，前開互助會倒會，被告竟向會
員杜雅惠（即杜錦玉）諉稱甲○○為死會會員，願將會首對甲○○之會款債權讓與杜
雅惠以清償會款，雙方並於八十六年九月五日簽訂債權轉讓契約書，杜雅惠據以向法
院聲請假扣押甲○○財產，乙○○、張李美珍、甲○○始查知上情；又被告另於八十
五年八月十五日，在台北縣新莊市○○路二二四號四樓召集民間互助會一組，每會二
萬元，自八十五年八月十五日起會，會首及會員共二十一會，每月十五日開標，明知
自訴人乙○○、張李美珍（未據上訴）、甲○○及自訴人乙○○之兄張榮耀、自訴人
乙○○、張李美珍（以上二人係夫妻）之子張日光，均未加入該互助會，竟意圖為自
己不法之所有，虛偽記載乙○○、張李美珍、甲○○、張榮耀及張日光為會員，其後
並冒標該互助會，致其他會員陷於錯誤，而交付會款予被告，被告並向其他會員偽稱
係因自訴人無力繳交會款而於八十六年四月倒會，因認被告涉有刑法第二百十條之偽
造私文書罪及第三百三十九條第一項之詐欺取財等罪嫌云云。經審理結果，關於八十
二年三月二十五日民間互助會部分，不能證明被告有於會單上變造「甲○○」名義冒
標會款之行為；關於八十五年八月十五日民間互助會部分，係經張李美珍應允參加，
而將乙○○、張李美珍、甲○○、張榮耀及張日光列入會員名單，自亦不能證明被告
犯罪，因而撤銷第一審不當判決，改判諭知被告丙○○無罪，已詳敘其理由。且敘明
證人謝嫣報於一審之證述，尚難採為被告不利之證據。從形式上觀察，原判決關於被
告被訴涉犯偽造私文書部分，並無違背法令之情形存在。上訴意旨置原判決理由已詳
加說明之事項於不顧，仍執其自訴意旨所載陳詞，漫指其有違背證據法則、論理法則
、經驗法則、不載理由、理由矛盾及適用法則不當之違法，核與法律規定得為上訴第
三審理由，不相適合，應認其此部分之上訴為違背法律上之程式，予以駁回。至原判
決關於被告涉犯詐欺部分，核屬刑事訴訟法第三百七十六條第四款之案件，既經第二
審判決，自不得上訴於第三審法院，應併予駁回。
據上論結，應依刑事訴訟法第三百九十五條前段，判決如主文。
中      華      民      國    九十二    年      十      月      九      日
                              最高法院刑事第二庭
                                  審判長法官  陳  錫  奎
                                        法官  洪  清  江
                                        法官  李  伯  道
                                        法官  陳  世  雄
                                        法官  惠  光  霞
      右正本證明與原本無異
                                              書  記  官
中      華      民      國    九十二    年      十      月     二十     日


司法院資訊處製作；財團法人民間司法改革基金會備份。
